臺灣雲林地方法院民事裁定
111年度消債職聲免字第4號
聲  請  人  
即 債 務人    蔡沅鋐即蔡秉叡


代  理  人  黃逸柔律師（法扶律師）
債  權  人  匯豐（台灣）商業銀行股份有限公司

法定代理人  麥康裕  


債  權  人  凱基商業銀行股份有限公司

法定代理人  魏寶生  


債  權  人  日盛國際商業銀行股份有限公司

法定代理人  郭倍廷  


債  權  人  中國信託商業銀行股份有限公司


法定代理人  利明献  
代  理  人  王裕程  

代  理  人  周侑增  


上列聲請人因消費者債務清理條例清算事件，經本院裁定終止清
算程序確定後聲請免責，本院裁定如下：
    主  文
債務人蔡沅鋐即蔡秉叡應予免責。
    理  由
一、按法院為終止或終結清算程序之裁定確定後，除別有規定外
　　，應以裁定免除債務人之債務，消費者債務清理條例（下稱
    消債條例）第132條定有明文。又法院裁定開始清算程序後
　　，債務人有薪資、執行業務所得或其他固定收入，而普通債
    權人之分配總額低於債務人聲請清算前二年間，可處分所得
    扣除自己及依法應受其扶養者所必要生活費用之數額者，法
    院應為不免責之裁定，但債務人證明經普通債權人全體同意
    者，不在此限，復為消債條例第133條所明定。另債務人有
    下列各款情形之一者，法院應為不免責之裁定，但債務人證
    明經普通債權人全體同意者，不在此限：一、於七年內曾依
    破產法或本條例規定受免責；二、故意隱匿、毀損應屬清算
    財團之財產，或為其他不利於債權人之處分，致債權人受有
    損害；三、捏造債務或承認不真實之債務；四、清算前二年
    內，因消費奢侈商品或服務、賭博或其他投機行為，所負債
    務之總額逾聲請清算時無擔保及無優先權債務之半數，而生
    開始清算之原因；五、於清算聲請前一年內，已有清算之原
    因，而隱瞞其事實，使他人與之為交易致生損害；六、明知
    已有清算原因之事實，非基於本人之義務，而以特別利於債
    權人中之一人或數人為目的，提供擔保或消滅債務；七、隱
    匿、毀棄、偽造或變造帳簿或其他會計文件之全部或一部，
    致其財產之狀況不真確；八、故意於財產及收入狀況說明書
    為不實之記載，或有其他故意違反本條例所定義務之行為，
    致債權人受有損害，或重大延滯程序，亦為本條例第134條
    所明定。
二、查債務人聲請消費者債務清理事件，前經本院裁定開始清算
    程序，現該清算程序業經本院以110年度司執消債清字第6號
    裁定終結確定在案。且債務人前係向本院聲請更生，經本院
    以106年度消債更字第10號裁定開始更生程序，並經本院司
    法事務官以106年度司執消債更字第12號裁定認可所提之更
    生方案，債務人應於裁定確定之翌月開始履行更生方案，以
    每1個月為1期，分6年共計72期。債務人應於每月10日向債
    權人清償，每期清償新台幣（下同）4,000元，並以匯款方
    式將更生清償分配表所示之每期可分金額匯予各債權人，匯
    款費用由債務人負擔。嗣債務人於民國110年2月3日發生交
    通事故，造成第3/4頸椎外傷性椎間盤破裂併神經壓迫及四
    肢癱瘓、外傷性血胸、肺炎併急性呼吸衰竭、泌尿道感染等
    疾病，需專人照顧，債務人已喪失全部工作能力而無法繼續
    履行更生方案，故依消債條例第75條第5項規定聲請裁定開
    始清算程序，經本院以110年度消債清字第8號裁定准予聲請
    ，並自110年9月30日下午4時起開始清算程序等情，業經本
    院職權調閱上開案卷查核無誤。
三、又除債權人中國信託商業銀行股份有限公司到庭表示希望不
    予免責外（本院卷第87頁），其餘債權人經本院通知未於期
    日到庭，惟債權人匯豐（台灣）商業銀行股份有限公司、日
    盛國際商業銀行股份有限公司均具狀表示不同意債務人免責
    ，或請本院依職權調查債務人有無本條例第133條及第134條
    所規定不免責之事由，並向保險公會及勞工保險局函查債務
    人有無購買商業型保險及領取社會福利津貼等語。然參酌債
    務人原係經本院裁定准予更生程序，並已部分履行更生方案
    ，嗣因於110年2月3日發生交通事故，造成第3/4頸椎外傷性
    椎間盤破裂併神經壓迫及四肢癱瘓、外傷性血胸、肺炎併急
    性呼吸衰竭、泌尿道感染等疾病，需專人照顧，債務人已喪
    失全部工作能力而無法繼續履行更生方案，而經本院裁定准
    予清算程序等情節，已堪信屬實。再者，債務人自本院裁定
    開始清算程序後，除每月領取身心障礙補助款5,065元外，
    並無有薪資、執行業務所得或其他固定收入，亦有債務人稅
    務電子閘門所得調件明細表及雲林縣台西鄉農會帳戶存摺內
    頁交易紀錄可按。另查債務人曾投保遠雄人壽保險事件股份
    有限公司商業保險1筆、國際康健人壽保險股份有限公司商
    業保險4筆及領取勞工保險普通傷害傷病計付17,312元（於1
    10年5月4日將匯入其郵局帳戶），有中華民國人壽保險商業
    同業公會110年4月20日壽會貴字第1110403327號書函、遠雄
    人壽保險事業股份有限公司110年4月22日遠壽字第11100019
    41號書函、國際康健人壽保險股份有限公司111年4月26日康
    健（保）字第111000004690號函、勞動部勞工保險局111年4
    月27日保職命字第11113014170號函等可參（本院卷第37、4
    3-45、63、81頁）。惟上開各筆商業保險之保單解約金合計
    12,022元及郵局帳戶存款餘額2,098元，均已列入債務人之
    清算財團財產，亦有本院110年12月2日雲院惠110司執消債
    清乙消字第6號函稿所列之資產表可按（本院110年度司執消
    債清字第6號執行卷第156頁）。此外，亦查無債務人有本條
    例第133條及第134條各款所規定不免責之事由，自應依本條
    例第132條之規定，裁定債務人免責，爰裁定如主文。
中　　華　　民　　國　　111 　年　　6 　　月　　14　　日
              民事第一庭    法　　　官　黃一馨
上為正本係照原本作成
如不服本裁定，應於裁定送達後10日內，以書狀向本院提出抗告
，並繳納抗告費新臺幣1千元
中　　華　　民　　國　　111 　年　　6 　　月　　14　　日
                            書　記　官　鄭夙惠